臺灣高等法院臺南分院刑事判決　　　　　　　九十三年度上易字第四三七號　 敬
　　上　訴　人　台灣雲林地方法院檢察署檢察官
　　被　　　告　丙　○　○
右上訴人因被告贓物案件，不服台灣雲林地方法院九十二年度易字第四七九號中華民
國九十三年六月三十日第一審判決（起訴案號：台灣雲林地方法院檢察署九十一年度
偵字第三五三八號），提起上訴，本院判決如左：
    主    文
上訴駁回。
    理    由
一、公訴意旨略以：被告丙○○、原審共同被告周四發（周四發已判決有罪確定）二
    人皆明知甲○○（業經台灣台中地方法院檢察署檢察官不起訴處分）於九十一年
    八月十七日左右，騎來雲林縣褒忠鄉新湖村新湖二六號渠等二人住所之未掛車牌
    機車（原車牌號碼ＺＷＺ５５６號），係屬贓車，竟予收受留用，嗣於同年八月
    二十日十一時四十分在雲林縣北港鎮○○路○路財神廟廣場前，為警查獲周四發
    駕駛上開贓車。因認被告丙○○共同涉有刑法第三百四十九條第一項之收受贓物
    罪嫌等語。
二、按犯罪事實應依證據認定之，無證據不得認定犯罪事實。又不能證明被告犯罪者
    ，應諭知無罪之判決，刑事訴訟法第一百五十四條第二項、第三百零一條第一項
    分別定有明文。又刑事訴訟法第一百六十一條已於九十一年二月八日修正公布，
    修正後同條第一項規定：檢察官就被告犯罪事實，應負舉證責任，並指出證明之
    方法。因此，檢察官對於起訴之犯罪事實，應負提出證據及說服之實質舉證責任
    。倘其所提出之證據，不足為被告有罪之積極證明，或其闡明之證明方法，無從
    說服法官以形成被告有罪之心證，基於無罪推定之原則，自應為被告無罪判決之
    諭知（最高法院九十二年度台上字第一二八號判例參照）。次按事實審法院對於
    證據之取捨，依法雖有自由判斷之權，然積極證據不足證明犯罪事實時，被告之
    抗辯或反證縱屬虛偽，仍不能以此資為積極證據應予採信之理由（最高法院三十
    年上字第四八二號判例參照）。
三、查本件公訴人認被告丙○○涉有收受贓物犯行，無非以被告丙○○、原審共同被
    告周四發警偵訊筆錄、證人乙○○○警訊、原審指訴及贓物認領保管收據，為其
    主要憑據。訊據被告丙○○，固不否認該機車係案外人甲○○所騎來，但堅決否
    認知悉該機車係贓物，其於原審時亦供承案外人甲○○於右揭時地，騎乘機車停
    放在其住處等情，惟堅決否認有右述贓物犯行，辯稱：甲○○騎機車到住處時，
    說要找伊叔叔周四發，周四發剛好不在家，甲○○將機車停放在住處，搭乘另部
    陪同前來的自小客車離去。周四發回來，欲使用機車，伊向周四發說明該部機車
    係甲○○騎來，可以使用等語（見原審卷二五頁背面）。經查：
（一）被告丙○○於檢察官訊問時供承：機車係綽號「二齒」之男子，將機車騎至我
      家寄放，要找周四發，我告訴他我叔叔不在家，他說車暫放我家，他會來騎，
      但沒有來騎，我不知道該機車是贓車，沒有騎過那台車等語（見警卷四頁背面
      ，偵卷五十頁，原審卷八九頁背面）。依此，案外人甲○○騎乘上開機車，至
      原審共同被告周四發住處，係要找周四發，非被告丙○○，經被告丙○○告知
      周四發目前不在家，即將機車停放在周四發住處院子，被告丙○○非案外人甲○○所要找的人。又案外人甲○○為周四發多年友人一節，業據周四發於原審
      九十三年六月十八日審理時坦認不諱，而案外人甲○○於台灣台中地方法院檢
      察署九十三年偵字第二六一號竊盜案件偵查時，亦供稱認識周四發，但不認識
      丙○○一節（見該案卷第二十頁），被告丙○○與周四發又為叔姪關係，其自
      無阻止案外人甲○○停放機車之理；參以證人甲○○於原審審理時，因恐陳述
      至自己受刑事追訴，拒絕證言，因此並無法查明證人甲○○騎乘上開贓車至周
      四發、丙○○住處時，被告丙○○是否有收受、留用該車之行為，本於罪疑為
      輕原則，自難僅以被告丙○○與案外人甲○○有前揭接觸，即認被告丙○○有
      收受贓物犯行。
（二）證人乙○○○之警訊筆錄、原審證述內容及贓物認領保管收據，固得證明證人
      乙○○○之輕型機車於前揭時地失竊，尋回後車牌遺失、鎖頭遭破壞及機車外
      殼刮傷等情，惟尚非得以作為證明被告丙○○收受贓物之積極證據。依此，檢
      察官所指之前揭證明方法，尚無法證明被告丙○○之收受贓物犯行。
（三）至於原審共同被告周四發先於警訊及檢察官訊問時供稱：機車是我向姪子借用
      ，但該車是一位綽號叫二齒男子借我姪子騎乘云云（見警卷一頁背面，偵卷十
      四頁）；嗣於檢察官訊問時改稱：機車是甲○○騎到我住處停放，他說他要回
 來騎，但一直沒有回來騎的等語（見偵卷四九頁），經檢察官詢問何以與警訊
      時所述不同，被告周四發供稱：因我要騎車，我問丙○○車是何人的，他說是
      「二齒」騎來的，說要找我，當時我不在，我借來騎等語（見偵卷五十頁，原
      審卷八七頁、八八頁背面）。依此，原審共同被告周四發對於其機車是否向被
      告丙○○所借，前後所供不一，已難輕信；參以周四發供稱機車係向被告丙○○借用，此乃周四發之主觀認知，至於該機車在周四發騎乘使用時，是否已在
      被告丙○○持有支配，仍不無疑問。再者，被告丙○○既未遭警查獲確有騎乘
      上開機車，且被告丙○○自始即否認有使用過該部機車。是其收受贓物犯行部
      分，尚乏客觀事證可資佐憑。
（四）是以，本件尚難僅憑原審共同被告周四發遭警查獲騎乘贓車，及被告丙○○曾
      與案外人甲○○接觸等情，遽認被告丙○○有收受贓物犯行。此外，復查無其
      他積極證據，足資證明被告丙○○有公訴人所指收受贓物犯行，自應為無罪之
      諭知。
四、原審以不能證明被告犯有公訴人所指之收受贓物罪，因以諭知無罪之判決，經核
    其認事用法均無違誤，量刑亦稱妥適。上訴意旨指摘原判決不當，為無理由，應
    予駁回。
據上論結，應依刑事訴訟法第三百六十八條，判決如主文。
本案經檢察官張佩珍到庭執行職務。
中      華      民      國      九十三      年    十一    月   二十九   日
                                  臺灣高等法院臺南分院刑事第六庭
                                      審判長法官  蔡    崇    義
                                            法官  侯    明    正
                                            法官  吳    永    宋
右正本證明與原本無異。
不得上訴。
                                      法院書記官  李    淑    華
中      華      民      國      九十三      年    十一    月    三十    日
